【裁判字號】    89,簡上,39
【裁判日期】    891004
【裁判案由】    損害賠償
【裁判全文】
臺灣嘉義地方法院民事判決                          八十九年度簡上字第三九號
    上  訴  人  乙○○
    訴訟代理人  丙○○
    被 上訴 人  甲○○
右當事人間請求損害賠償事件，上訴人對於中華民國八十八年十二月二十一日本院嘉
義簡易庭八十八年度嘉簡字第七五九號第一審判決提起上訴，本院判決如左：
    主    文
上訴駁回。
第二審訴訟費用由上訴人負擔。
    事    實
甲、上訴人方面：
    一、聲明：
      （一）原判決關於命上訴人給付被上訴人新台幣（下同）壹拾萬肆仟肆佰柒拾
            玖元，及自八十八年五月十八日起至清償日止，按週年利率百分之五計
            算之利息部分廢棄。
      （二）右廢棄部分，被上訴人在第一審之訴駁回。
    二、陳述：除與原審判決書所載者相同茲予引用外，補稱：本件車禍之發生，係
        因被上訴人騎機車緊張自行滑倒而受傷，其並未撞及被上訴人之機車，有目
        擊證人陳慶鴻可出庭作證，又原審認定被上訴人因本件車禍所受工作損失部
        分，僅憑證人李麗靜出具之私人收據，顯然失當；再上訴人未曾央請大林鎮
        鎮民代表陳進祥代與被上訴人商談和解事宜，請傳訊證人吳木根、胡林葉
        當庭對質，以明真相。
    三、證據：除援用原審之立證方法外，並聲請傳訊證人陳慶鴻、吳木根、胡林
        葉。
乙、被上訴人方面：
    一、聲明：如主文所示。
    二、陳述：除與原審判決書所載者相同茲予引用外，補稱：上訴人於肇事後，即
        將被上訴人送醫救治，嗣從醫院將被上訴人接回家時，有遞呈名片並告知日
        後身體若有不適，其會負責；本件肇事責任業經刑事判決確定在案，上訴人
        空言否認，實屬無據。
    三、證據：援用原審之立證方法。
    理    由
一、本件被上訴人起訴主張：上訴人於民國八十七年十一月二十二日下午三時四十分
    許，駕駛自用小客車，沿嘉義縣大林鎮○○街由南向北行駛，行經該街與中山路
    與之交岔路口時，本應注意，竟疏未注意而撞及被上訴人，致被上訴人受有頭部
    外傷併腦挫傷及右側腳踝扭傷，詎料上訴人肇事後竟空言卸責，為此訴請上訴人
    賠償被上訴人所受損失及遲延利息等語。上訴人則以：係被上訴人騎機車緊張自
    行滑倒而受傷，其並未撞及被上訴人之機車，故無任何過失可言，又被上訴人所
    載侵權行為賠償事項之範圍並不實在，有關醫藥費用及減少勞動能力之損失，並
    無實證之提出，相關書證亦否認其真實性，而減少勞動能力損失之計算，也顯失
    當，無足採信等語，資為抗辯。
二、按因故意或過失不法侵害他人之權利者，負損害賠償責任，民法第一百八十四條
    第一項前段定有明文。查上訴人乙○○於前揭時地駕駛自用小客車，因疏未注意
    前方動態，減速慢行，不慎撞及被上訴人，致使被上訴人受有頭部外傷併腦挫傷
    及右側腳踝扭傷等事實，業據原審依職權向台灣高等法院台南分院調閱該院刑事
    庭八十八年度交上易字第一四三九號刑事案件卷證查明屬實，並有本院八十八年
    度交易字第九七號刑事判決各一份在卷可稽（見原審卷第三十八頁至四十一頁）
    ，應堪信為真實。雖上訴人仍又辯稱：本件車禍之發生，係因被上訴人騎機車緊
    張自行滑倒而受傷，其並未撞及被上訴人之機車，故無任何過失可言，有目擊證
    人陳慶鴻可出庭作證云云；惟證人陳慶鴻到庭證稱：當天其並未目睹究係何人撞
    及被上訴人，只看到被上訴人倒在地上，有一位消防隊員扶她起來，後來上訴人
    送她就醫等語（見本院八十九年五月十六日準備程序筆錄）；另證人吳木根及上
    訴人之母親胡林葉亦非本件車禍之目擊證人，其二人出庭所為證詞，僅能證明
    曾陪同大林鎮鎮民代表陳進祥與被上訴人商談和解事宜，而當時上訴人並不在場
    ，且非上訴人主動央請陳代表前往洽談，然彼等證詞並無法證明上訴人非本件車
    禍之肇事者，且衡情上訴人若真非本件車禍之肇事者，其母親胡林葉又何須與
    陳代表前去與被上訴人商談和解事宜？上訴人此部份之抗辯，自無足採。上訴人
    之過失行為致使被上訴人受有前開傷害，且有相當因果關係，依上說明，自應對
    被上訴人負過失侵權行為責任。
三、次按因故意或過失，不法侵害他人之權利者，負損害賠償責任；不法侵害他人身
    體或健康者，對於被害人因此喪失或減少勞動能力，或增加生活上之需要時，應
    負損害賠償責任；被害人雖非財產上之損害，亦得請求賠償相當之金額，民法第
    一百八十四條第一項前段、第一百九十三條第一項、第一百九十五條第一項分別
    定有明文。上訴人對於本件車禍既有過失責任，已見前述，是被上訴人請求上訴
    人賠償損害，即屬於法有據。玆就本件被上訴人所請求之各項損害，經上訴人提
    起上訴表示不服之部分，分別論述如下︰
（一）醫療費用部分：被上訴人主張其因本件車禍支出醫療費用二萬九千四百七十九
      元（另有關被上訴人於原審起訴所請求之歐陽泰和堂所出具七千二百元之收據
      、泰成藥行所出具八千元之收據及盧亞人醫院出具之醫療收據中有一項診斷書
      費一百元，業經原審判決駁回確定在案）等情，業據其提出醫療費用收據十紙
      為證，並有診斷證明書一紙附於本院八十八年度交易字第九七號刑事卷內可稽
      ，堪信該等費用確為醫療所需之必要費用無訛，是被上訴人請求上訴人賠償醫
      療費用於二萬九千四百七十九元之範圍內，為有理由，核應准許。
（二）工作損失部分：被上訴人主張其因受傷無法工作，致委請訴外人李麗靜代班二
      十五日，每日一千元，共支付二萬五千元之事實，業據其提出收據一紙為證，
      並經證人李麗靜到庭證述屬實（見原審卷第八十七頁至八十八頁），本院審酌
      被上訴人因本件車禍住院五天，於八十七年十二月一日出院後，仍復健治療共
      三十六次，有被上訴人提出之診斷證明書可證，顯見被上訴人受傷不良於行，
      無法正常工作，其所稱須委請他人代班乙節，應信屬真實。上訴人辯稱：被上
      訴人所受傷害輕微，並無雇工代其上班之必要，且應有醫院出具之收據云云，
      要無足採。從而，被上訴人此部份之支出，自屬必要之費用，應予准許。
（三）精神慰撫金部分：被上訴人因車禍受有頭部外傷併腦挫傷，右側腳踝扭傷一節
      ，有其提出之診斷證明書可稽，自堪信為真實。原審斟酌被上訴人因本件傷害
      住院五天，事後仍須復健治療三十六次，傷勢尚非輕微，所受痛苦自非一般擦
      傷所堪比擬，並參酌兩造身份、地位、經濟，及上訴人肇事後仍諉詞卸責等，
      認被上訴人請求上訴人給付其精神慰藉金以五萬元為適當（另有關被上訴人於
      原審起訴所請求之其餘精神慰撫金十萬元部分，業經原審判決駁回確定在案）
      ，本院認原審就上開精神慰撫金之量定，堪稱合理適當，上訴人指摘該項賠償
      金額實屬過高云云，尚非可採。
四、綜上所述，本件被上訴人本於侵權行為損害賠償之法律關係，請求上訴人賠償損
    害，就其訴請上訴人給付十萬四千四百七十九元及自起訴狀繕本送達翌日（即民
    國八十八年五月十八日）起至清償日止，按週年利率百分之五計算之法定遲延利
    部分之請求，為有理由，應予准許。原審法院本於同上理由，認為本件被上訴人
    之損害賠償請求，在上開範圍內為有理由，應予准許，核無不合。上訴意旨指摘
    原判決不當，求予廢棄改判，為無理由，應予駁回其上訴。
五、據上論結，本件上訴為無理由，依民事訴訟法第四百三十六條之一第三項、第四
    百四十九條第一項、第七十八條，判決如主文。
中      華      民      國    八十九    年      十      月      四      日
~B臺灣嘉義地方法院民事第一庭
~B    審判長法官     王明宏
~B    法      官     曾文欣
~B    法      官     蕭道隆
右為正本係照原本作成。
本判決不得上訴。
中      華      民      國    八十九    年      十      月      九      日
~B    書記官  李銷勳


司法院資訊處製作；財團法人民間司法改革基金會備份。
